【裁判字號】    99,簡,32
【裁判日期】    990420
【裁判案由】    綜合所得稅
【裁判全文】
高雄高等行政法院簡易判決
                                        99年度簡字第32號
原      告  甲○○
訴訟代理人  丁○○○○○
被      告  財政部臺灣省南區國稅局
代  表  人  丙○○局長
上列當事人間綜合所得稅事件，原告不服財政部中華民國98年11
月30日台財訴字第09800573410號訴願決定，提起行政訴訟，本
院判決如下：
    主  文
原告之訴駁回。
訴訟費用由原告負擔。
    事實及理由
一、事實概要︰
    緣原告民國94及95年度綜合所得稅結算申報，94年度漏報其
    及扶養親屬薪資新臺幣（下同）275,100元及利息4,435元等
    所得合計279,535元；95年度漏報其及扶養親屬薪資471,600
    元及利息4,862元等所得合計476,462元，經法務部調查局臺
    北市調查處（以下簡稱臺北市調處）、財政部臺北市國稅局
    （以下簡稱臺北市國稅局）及被告查獲，除補徵稅額，並分
    別按所漏稅額58,701元及97,990元處0.2倍罰鍰11,740元及1
    9,598元。原告就取自永達保險經紀人股份有限公司（下稱
    永達公司）薪資所得及罰鍰處分部分不服，申請復查，未獲
    變更；提起訴願，亦遭駁回；遂提起本件訴訟。
二、本件原告主張︰
（一）臺北市調處經人檢舉，在永達公司扣押相關物品及詢問後
      ，以96年1月9日肆字第09643004590號移送書將永達公司
      負責人吳文永移送台灣台北地方法院檢察署（下稱台北地
      檢署）偵辦，該移送函原認定「吳文永係永達公司負責人
      ，明知員工購車係私人支出，與業務無關，竟基於幫助自
      己及他人逃漏稅捐之概括犯意，自92年起，規定公司業績
      達MDRT（百萬圓桌會員，年薪至少250萬元）者或處經理
      級以上人員（以下統稱員工），每人每年可以『公務車租
      賃』方式與和車公司或格上公司等租賃車商配合，申請租
      賃車輛1輛以上，業務員與租賃車商確認車價無誤後，先
      繳交車價20%或30%公務車輛保證金，匯入永達公司於彰化
      銀行總部分行所開設00000000000000000號帳戶，並要求
      業務員與租賃車商簽署『公務車輛申請暨扣薪同意書』、
      『公務車輛租賃附屬契約』等文件，俟業務員與車商辦妥
      簽約及對保等相關事宜後，車商即檢附前述文件，向永達
      公司財務部申請保證金及每月車輛租金給付，名義上該車
      輛係屬永達公司所有，惟每月租金卻由永達公司業務員個
      人薪資所得中直接扣取，使業務員薪資所得相對減少。至
      租賃期滿（租賃期限為1至2年），永達公司便無條件將前
      述承租車輛所有權移轉給業務員，幫助業務員逃漏個人綜
      合所得稅；永達公司以前述方式幫助員工元家雄及毛榮彩
      等人逃漏92年至94年度個人綜合所得稅．．．，共計逃漏
      個人綜合所得稅4億6千28萬2,284元；另永達公司將前述
      員工租賃車輛所支付保證金單據，持向稅捐機關申報公司
      營業費用，逃漏92年至94年公司營利事業所得稅額．．．
      ，共計逃漏營利事業所得稅額1億5,615萬4千元，足生損
      害於稅捐機關賦稅核課之正確性。」
（二）台北地檢署就本件案關事實之租稅法律適用及實務，經詢
      臺北市國稅局意見，該局以96年6月5日財北國稅審二字第
      0960201843號函表示：「三、前揭財政部95年函釋規定，
      保險公司之保險業務員為所屬公司招攬保險業務而發生之
      必要費用，可由保險公司依營利事業所得稅查核準則（以
      下簡稱查核準則）有關規定依其費用性質檢據核實列報。
      所謂『與經營業務有關之損費』，依所得稅法第38條及行
      政法院相關判決規定，乃指公司之營業行為，屬本身經營
      之業務之一或與本身業務有直接關聯而言，先予敘明。四
      、保險經紀公司之員工，如為所屬公司招攬業務而以公司
      名義購置車輛（即車輛所有權登記為公司之財產），則其
      分期給付車商之價金，係公司取得該資產代價之部分，自
      非屬保險經紀公司之營業費用。該公司應以該資產之實際
      成本，按所得稅法及查核準則規定之方法以及耐用年數計
      提折舊。另該員工如係以公司名義租賃車輛，其分期給付
      車商之租金（不含保證金），得依查核準則第74條第3款
      第2目之5規定認屬為交通費，依首揭財政部95年函釋規定
      ，應由保險經紀公司檢據核實列報，尚不宜約定由保險業
      務員自行吸收或負擔。至員工如以員工自己名義租購車輛
      ，則該扣付款應視為員工基於僱傭關係而取得之各種補助
      費或給與，故保險經紀公司應以薪資支出列支，並依法併
      同員工薪資所得依率扣繳稅款。」在案。
（三）另檢察官偵查永達公司負責人有無以公司租用租賃車之名
      ，掩飾員工私人購車與業務無關，以達幫助員工逃漏個人
      綜合所得稅及逃漏永達公司營利事業所得稅之目的時，業
      就「業務拓展費於開始租用租賃車前，是如何發放給業務
      員？」「92年開始以租賃車提供給員工使用，業務拓展費
      如何編列？」「就保險業務而言，永達公司將業務拓展費
      列為薪資或另立名目？」「業務拓展費的支付，是併同薪
      資發放還是屬薪資的一部分？」「永達公司於96年以前，
      業務拓展費包含在傭酬之內，永達公司就員工薪資的成本
      是否包含業務拓展費？」「所稱將業務拓展費包含在員工
      酬庸，是指實報實銷的業務拓展費，還是依據員工業績核
      定業務拓展費？」「所租賃的車輛是否都是新車？」「車
      輛的選擇由公司決定或個人決定？」「車輛的租金有無統
      一標準？」「車輛租金的給付，由何人支付？」「92至95
      年間是否有員工薪資提領後交給公司，再由公司支付給車
      商的情形？」「員工業務拓展費的額度，有無統一的計算
      標準？」「車商來接洽時是如何告知支付租賃車費用的方
      式？」「員工使用租賃車，與車商洽辦的流程為何？」「
      租賃車的付費方式為何？」「使用租賃車的員工是否需要
      付費？」「是如何向車商詢價？」「永達保險公司員工使
      用租賃車應支付的款項若干？名目為何？」「永達公司應
      支付車商那些費用？」「永達公司與車商關係為何？」「
      永達公司員工與車商關係為何？」「業務拓展費與薪資有
      何不同？」「永達保險公司之會計帳目如何區別業務拓展
      費與薪資？」「永達公司員工有無同時租賃多數車輛情形
      ？」等事項訊問吳文永在案，至臺北市調處調查時所詢：
      「既為公司租用之公務車，租賃到期後，是否即由公司以
      差額向車行購入作為公司之資產？」「既然永達公司租用
      之公務車，租車之保證金、每月之租金由公司支付，何以
      永達公司員工需簽署『公務車輛申請暨扣薪同意書』及『
      公務車輛租賃附屬契約』等文件？」等事項，台北地檢署
      檢察官亦均瞭解詳細案情，並就台北市調處移送書之涉嫌
      事實，依訊問筆錄及移送書內相關事證偵查後，認定「永
      達公司業務人員傭酬，已包含所有業務拓展費用，全額列
      入薪資所得而非執行業務所得，因招攬保險業務而發生之
      業務發展費用理應列報公司營業費用，永達公司自業務人
      員薪資中調整，亦即車輛租金由員工傭酬中扣除，由租賃
      車商提供租金發票向永達公司請款，由永達公司統一支付
      車輛租金。難認被告有因此而使員工薪資名目減少而幫助
      該等員工逃漏個人綜合所得稅情事。」此與永達公司對原
      告等業務同仁採利潤中心之薪酬制度結算薪資所得方式一
      致。
（四）按「行政罰與刑罰之構成要件雖有不同，而刑事判決與行
      政處分，亦原可各自認定事實，惟認定事實須憑證據，倘
      無證據足資認定有堪以構成行政罰或刑罰要件之事實存在
      ，即不得僅以推測之詞予人處罰，則為二者所應一致。」
      有最高行政法院75年判字第309號判例可參，即行政法與
      刑法雖畛域不同，構成要件各別，司法機關與行政機關可
      各本於權責依法審理認定，兩者並無必然關係，惟按最高
      行政法院32年判字第18號判例：「司法機關所為之確定判
      決其判決中已定事項若在行政上發生問題時則行政官署不
      可不以之為既判事項而從其判決處理，此為行政權與司法
      權分立之國家一般通例」基於刑事司法機關（如地方法院
      檢察署）調查證據之程序，其認定事實須達到超越合理懷
      疑之程度，遠較行政機關調查證據為周延，則行政機關亦
      應尊重已生實質確定力之不起訴處分所認定之事實。又財
      政部96年11月2日台財訴字第09600301210號訴願決定書：
      「次按刑事訴訟法第260條規定：『不起訴處分已確定或
      緩起訴處分期滿未經撤銷者，非有下列情形之一，不得對
      於同一案件再行起訴：．．．。』其修正理由一稱：『本
      法對於檢察官之起訴裁量權已有適當之內部及外部監督，
      對於不起訴處分已確定或緩起訴期滿未經撤銷者，自宜賦
      予實質之確定力。』可知檢察官所為之不起訴處分已確定
      者，具有實質之確定力，非但檢察官有其拘束效力（除有
      該條但書情形之一外，不得對於同一案件再行起訴），對
      於第三人亦應受實質確定力之拘束。另行政法與刑法雖畛
      域不同，構成要件各別，司法機關與行政機關可各本於權
      責依法審理認定，兩者並無必然關係，惟基於刑事司法機
      關（如地方法院檢察署）調查證據之程序，其認定事實須
      達到超越合理懷疑之程度，遠較行政機關調查證據為周延
      ，則行政機關亦應尊重已生實質確定力之不起訴處分所認
      定之事實。」益證。查本件系爭事項業經台北地檢署檢察
      官偵查事證及其不起訴處分書之認定，徵諸前揭最高行政
      法院32年判字第18號判例意旨，且該事實之租稅法上之適
      用亦經臺北市國稅局以上開函文表示意見在案，依最高行
      政法院89年度判字第699號裁判要旨：「納稅義務人依所
      得稅法規定辦理結算申報而經該管稅捐稽徵機關調查核定
      之案件，如經法定期間而納稅義務人未申請復查或行政爭
      訟，其查定處分即告確定。嗣稽徵機關如發見原處分確有
      錯誤短徵情事，為維持課稅公平原則，並基於公益上之理
      由，雖非不可自行變更原確定之查定處分，而補徵其應徵
      稅額，然此之所謂發見確有錯誤短徵，應係指原處分確定
      後發見新事實或新課稅資料，足資證明原處分確有錯誤短
      徵情形者而言。如其課稅事實資料未變，僅因嗣後法律見
      解有異，致課稅之標準有異時，按諸中央法規標準法第18
      條從新從優原則之法理，即不得就業經查定確定之案件，
      憑藉新見解重為較原處分不利於當事人之查定處分。」其
      課稅事實資料未變，要難憑藉新見解重為處分。
（五）有關核定短報94及95年度薪資所得275,100元及471,600元
      部分：
    (1)查永達公司對原告等業務同仁之薪酬係採獎金制度（無固
      定之底薪），薪酬計算連結利潤中心制，先就各項績效（
      包括個人業績、組業績、處業績）之達成率，按不同成數
      及公式，計算初年度服務報酬及續年度服務報酬等個人薪
      酬部分，暨舉績報酬、達成報酬、超額報酬、推介報酬、
      組輔導報酬、處輔導報酬等組織報酬部分，而組織報酬係
      用以支應此利潤中心之各項必要業務費用，如車位、影印
      機及公務車輛等租金、辦公用之各項文具、電腦耗材、印
      刷影印及書報雜誌等文具用品、郵資及通訊費用等郵電費
      、運費、交通及住宿等差旅交通、訓練費、設備修繕及維
      護等修繕費、廣告費用、餐敘、禮儀及饋贈等交際費、會
      議費、雜項購置、全員團康、聚餐活動等職工福利，組織
      報酬係用以支應各利潤中心之各項業務發展費用，非屬個
      人之報酬，業務發(拓)展費用額度（即百分比）僅係讓從
      業人員有一參考標準，預期其可能之報酬，惟仍以實際發
      生數為主，其支應有餘則屬該利潤中心主管之激勵酬勞，
      因組織報酬為變動數，故有部分月份可達成公司設定之標
      準，部分無法達成，此即為制度之激勵作用，是薪資所得
      包括(一)個人薪酬及(二)組織報酬減除支應歸屬利潤中心
      之各項必要費用後之組織激勵酬勞。此乃以業務人員為主
      常見之經營模式之一，即係連結績效衡量與薪酬制度，為
      一有效啟發並激勵同仁士氣之法則，並合於人性化之管理
      機制。目前亦無因採利潤中心之經營模式，而將認屬營利
      事業之營運(業)費用應列入為員工薪資所得，而悖於租稅
      中性原則，符合司法院釋字第385號解釋：「憲法第19條
      規定人民有依法律納稅之義務，固係指人民有依據法律所
      定之納稅主體、稅目、稅率、納稅方法及納稅期間等項而
      負納稅義務之意，然課人民以繳納租稅之法律，於適用時
      ，該法律所定之事項若權利義務相關連者，本於法律適用
      之整體性及權利義務之平衡，當不得任意割裂適用。」
    (2)承上，原告94年度薪資所得包括(一)個人薪酬：初年度服
      務報酬934,821元及續年度服務報酬629,760元暨減除本項
      服務報酬之佣金支出361,876元後，共計1,202,705元，及
      (二)組織激勵酬勞：達成報酬等組織報酬共計1,743,189
      元，減除支應利潤中心之各項業務發展費用281,091元及
      公務車租金235,800元後，餘額合計1,226,298元，故結算
      後薪資所得為2,429,003元（1,202,705元+1,226,298元）
      ，此乃原告實際取自永達公司之薪資所得，並非先自永達
      公司取得包含利潤中心應負擔公務車租金等營業費用之金
      額3,307,770元（934,821元+629,760元+1,743,189元），
      再由永達公司扣取屬利潤中心營業費用共計878,767元（3
      61,876元+281,091元+235,800元）。
    (3)至原告95年度薪資所得包括(一)個人薪酬：初年度服務報
      酬859,263元及續年度服務報酬618,921元暨減除本項服務
      報酬之佣金支出534,046元後，共計944,138元，及(二)組
      織激勵酬勞：達成報酬等組織報酬共計1,334,311元，減
      除支應利潤中心之各項業務發展費用298,032元及公務車
      租金471,600元後，餘額合計564,679元，故結算後薪資所
      得為1,508,817元（944,138元+564,679元），此乃原告實
      際取自永達公司之薪資所得，並非先自永達公司取得包含
      利潤中心應負擔公務車租金等營業費用之金額2,812,495
      元（859,263元+ 618,921元+1,334,311元），再由永達公
      司扣取屬利潤中心營業費用共計1,303,678元（534,046元
      +298,032元+471,600元）。
    (4)稅法上所稱之薪資所得，一般係指因僱傭契約所獲致之報
      酬，由於報酬純粹因為服勞務而獲致，勞務提供者本身不
      負工作成敗責任，因此不須提供勞務以外之成本來完成工
      作，即不應將薪酬計算過程中，屬績效衡量因素且非屬受
      僱人實際領受之營業費用涵蓋於受僱人之所得中，本件系
      爭公務車，乃原告任職公司為協助業務員利於執行業務推
      展，規定處經理級以上人員或業績較優同仁（業務發(拓)
      展費之使用對象相同）得申請保管公務租賃車輛，公務車
      租金由任職公司支付且屬任職公司營業費用，要非屬原告
      薪資所得：
    按「個人之綜合所得總額，以其全年下列各類所得合併計
      算之：‧‧‧第三類：薪資所得：凡公、教、軍、警、公
      私事業職工薪資及提供勞務者之所得：一、薪資所得之計
      算，以在職務上或工作上取得之各種薪資收入為所得額。
      二、前項薪資包括：薪金、俸給、工資、津貼、歲費、獎
      金、紅利及各種補助費。但為雇主之目的，執行職務而支
      領之差旅費、日支費及加班費不超過規定標準者，及依第
      4條規定免稅之項目，不在此限。」為所得稅法第14條第1
      項第3類第1款及第2款所明定。另按民法第482條「稱僱傭
      者，謂當事人約定，一方於一定或不定之期間內為他人服
      勞務，他方給付報酬之契約。」規定，茲此，前揭所得稅
      法上所稱之薪資所得，應係指因僱傭契約所獲致之報酬，
      由於該報酬純粹係因為服勞務之獲致，勞務提供者本身不
      負工作成敗責任，因此原則上不須提供勞務以外之成本來
      完成工作，所得之金錢應全部列為所得，此參諸本院91年
      度訴字第5391號判決：「稅法上所稱之『薪資所得』，一
      般均是指因『僱傭契約』所獲致之金錢報償，由於金錢純
      粹是因為勞務之提供而獲致，勞務提供者本身不負工作成
      敗責任，因此原則上不須提供勞務以外之成本來完成工作
      ，所得之金錢應全部列為『所得』。而稅法上之『執行業
      務所得』則比較近似於因『承攬』或『委任』契約所獲致
      之報酬，由於此等報酬之取得，以特定工作完成為必要，
      除了勞務的提供外，還有其他成本之支出，所以所得稅法
      第14條第1項第2類明定，在計算執行業務所得時，可以扣
      除『業務所房租或折舊、業務上使用器材設備之折舊及修
      理費，或收取代價提供顧客使用之藥品、材料等』成本，
      同時也可扣除『業務上雇用人員之薪資、執行業務之旅費
      及其他直接必要費用』，而以其餘額為所得額。這正是二
      者之區別。也因為上開之差異，執行業務之人因為工作性
      質之獨立性，幾乎不會只有單一之僱主，而領取薪資之人
      有二個以上之僱主反而極為罕見，但這只是一個現象的反
      應，而不應是分辦二者之關鍵性標準。」是證。
    次按「保險業務員因為所屬公司招攬保險業務而發生之文
      具用品費、差旅費、郵電費、印刷費及廣告費、交際費、
      訓練費、交通及油料費等，依據現行所得稅法規定，其屬
      保險公司之營業費用者，可由保險公司依營利事業所得稅
      查核準則有關規定檢據依費用性質核實列報，不宜約定由
      保險業務員自行吸收或負擔，並併同薪資給付，成為業務
      員薪資之一部分，而由保險公司逕以『薪資支出』科目列
      支。」乃財政部95年6月28日台財稅字第09504063430號函
      釋所明定。茲此，凡屬營利事業之營業費用者，應依所得
      稅法及營利事業所得稅查核準則有關規定檢具憑證列報，
      換言之，倘支付與業務有關之成本或費用者，應屬僱用人
      之營業費用，非屬受僱人之薪資所得，是符前揭本院見解
      ，要難僅以付款人、使用人或(及)保管人為保險業務員，
      而認定屬私人用途，應無疑義。
    經查本件系爭公務車，乃原告任職公司為協助業務員利於
      執行業務推展，規定處經理級以上人員或業績較優同仁（
      業務發(拓)展費之使用對象相同）得申請保管公務租賃車
      輛乙部，應屬原告招攬保險業務之必要工具，參酌財政部
      79年7月4日台財稅第790178955號函釋：「至營業人租用
      汽車載運員工上下班，係屬購買供本業或附屬業務使用之
      勞務，其有關之進項稅額，除依上開規定不得扣抵外，應
      准予扣抵。」規定意旨，足資說明營利事業租賃車輛供公
      務使用而支付之租金係屬經營必要之成本費用，亦得由財
      政部54台財稅發第0190號函釋「××公司因未備交通工具
      ，經購買車票交由通勤員工搭乘交通工具之用，此種情形
      係因執行工作必須支付按實報銷之費用，免予合併薪資所
      得扣繳稅款。」規定是證。是依前揭財政部95年函釋及本
      院見解，該支出係屬任職公司非薪資支出之營業費用，自
      不應核認為原告之薪資所得。惟被告機關僅以每月車輛租
      金及保證金係由原告分別自薪資中扣取支付及匯付、公務
      汽車申請暨使用切結書、系爭車輛租金支出與費用核銷辦
      法流程不同等為由，臆測原告承租車輛係私人支出，與公
      司業務無關，有違最高行政法院61年判字第70號判例：「
      認定事實，須憑證據，不得出於臆測，此項證據法則，自
      為行政訴訟所適用。」。
    有關系爭公務租賃車輛租賃期滿之處理方式，依車輛租賃
      契約第3條保證金之約定：「承租人應於簽約時一併支付
      出租人如前所示之保證金，租賃期滿，車輛經出租人驗收
      取回後，保證金應扣除承租人應付而未付之費用後無息退
      還。」茲此，任職公司承租時支付約定之保證金，租賃期
      滿或提前終止租賃契約時，由出租人退還保證金，將車輛
      交還租賃公司，並無買回車輛，與一般租賃情形無異，有
      和車股份有限公司等函復臺北市調處之說明供參。至租賃
      期滿後出租人如何處理租賃車輛係屬另一交易，縱由原保
      管人或其關係人購回，或係基於對車況及性能之瞭解，或
      其價格低於中古車行情，要難謂與一般商業情形有違。
    (5)綜合所得稅原則上係採現金收付制，稱為收付實現原則，
      亦即綜合所得稅之核課，應僅對已實現之實際所得課稅，
      對於薪酬計算過程中，屬績效衡量因素且非屬受僱人實際
      領受之營業費用，不應涵蓋於受僱人之所得中：
    按「我國營利事業所得稅，除非公司組織之營利事業外，
      原則上均應採權責發生制；但綜合所得稅原則上則採現金
      收付制，稱為收付實現原則。亦即綜合所得稅之核課，應
      僅對已實現之實際所得課稅。‧‧‧是本件行為時之增資
      緩課股票於轉讓時，原則上應就面額部分作為轉讓時所屬
      年度之所得，申報課稅；但實際轉讓價格低於面額時，則
      以實際轉讓價格申報所得；此乃我國稅制對於個人綜合所
      得稅之課徵，係採收付實現原則之明證，不容稅捐稽徵機
      關依據不實記載資料或臆測之詞，濫行課稅。」有最高行
      政法院93年度判字第966號裁判要旨可參。準此，綜合所
      得稅之現金收付原則應僅對已實現之實際所得課稅，縱計
      算所得時係按員工擬制收入減除擬制費用支出方式表達，
      仍應以實際獲取金額認列為員工薪資所得，而非以擬制收
      入為員工薪資所得，參諸財政部對靠行制度之相關函釋（
      67年3月25日台財稅第31997號函、71年12月10日台財稅第
      38935號函、74年6月21日台財稅第17954號函、76年3月2
      日台財稅第7576785號函、79年4月3日台財稅第790021143
      號函、84年7月20日台財稅第841636379號函）規定，將靠
      行車主創造之營業收入擬制為車行之收入，又將靠行車主
      之費用支出擬制為車行之費用支出，而以靠行車主實際獲
      利擬制為車行給付予靠行車主之薪資所得，另最高行政法
      院97年度判字第34號判決：「另外該合約書還同時約定，
      費用應交由志明公司報銷，而上訴人在原審法院提出之費
      用單據，被上訴人雖謂：『該等費用為志明公司報，上訴
      人不得主張』云云，但依上開函釋所示，若志明公司有申
      報上開費用，則在計算其支付予上訴人之擬制『薪資所得
      』時，仍應予以扣除。而此等費用申報之有無及金額多寡
      等事實，原審法院整以上二點，均未加以調查，即謂上訴
      人不得主張此等費用支出，同樣有判決不備理由之違法。
      」益證。
    經查永達公司為協助同仁執行業務，特訂定車輛使用辦法
      ，原告乃依該規定及公務車輛租賃作業流程向公司申請保
      管公務租賃車輛，由永達公司（承租人）、原告（保管人
      ）及租賃車商（出租人）共同簽訂公務車輛租賃契約，由
      永達公司按期支付車輛租金，認列營業費用之車輛租金，
      依前揭綜合所得稅現金收付基礎之收付實現原則及財政部
      95年函釋規定，系爭車輛租金不應再歸併核定為原告之薪
      資所得。換言之，原告94年度薪資所得包括(一)個人薪酬
      1,202,705元，及(二)組織激勵酬勞1,226,298元，故結算
      後薪資所得為2,429,003元；95年度薪資所得包括(一) 個
      人薪酬944,138元，及(二)組織激勵酬勞564,679元，故結
      算後薪資所得為1,508,817元，此乃原告實際取自任職公
      司之薪資所得，依前揭收付實現原則，對於薪酬計算過程
      中，屬績效衡量因素且非屬受僱人實際領受之營業費用，
      不應涵蓋於受僱人之所得中。
（六）有關罰鍰11,740元及19,598元部分：
    (1)依行政罰法第7條規定，違反行政法上義務之行為，有出
      於故意或過失者，始得處罰，原告依任職公司開立之扣繳
      憑單申報，且以給付總額悉數列報，難謂有過失之情：
    按「納稅義務人已依本法規定辦理結算申報，但對依本法
      規定應申報課稅之所得額有漏報或短報情事者，處以所漏
      稅額2倍以下之罰鍰。」固為所得稅法第110條第1項規定
      ，惟按行政罰法第7條第1項規定，倘違反行政法上義務之
      行為，有出於故意或過失者，始應處罰，此參諸司法院釋
      字第275號解釋文「人民違反法律上之義務而應受行政罰
      之行為，法律無特別規定時，雖不以出於故意為必要，仍
      須以過失為其責任條件。但應受行政罰之行為，僅須違反
      禁止規定或作為義務，而不以發生損害或危險為其要件者
      ，推定為有過失，於行為人不能舉證證明自己無過失時，
      即應受處罰。」益證。
    次按「納稅義務人有左列各項所得者，應由扣繳義務人於
      給付時，依規定之扣繳率或扣繳辦法，扣取稅款，並依第
      92條規定繳納之：二、機關、團體、事業或執行業務者所
      給付之薪資、利息、租金、佣金、權利金、競技、競賽或
      機會中獎之獎金或給與、退休金、資遣費、退職金、離職
      金、終身俸、非屬保險給付之養老金、執行業務者之報酬
      ，及給付在中華民國境內無固定營業場所及營業代理人之
      國外營利事業之所得。」為所得稅法第88條第1項第2類規
      定。據此，如納稅義務人因職務上或工作上自機關、團體
      、事業或執行業務者取得之薪資所得，應由該機關、團體
      、事業或執行業務者依相關規定扣繳並通知納稅義務人薪
      資總額，以利納稅義務人申報綜合所得稅，縱自薪資所得
      中有扣付款項之情，應以扣付前之金額通知納稅義務人當
      年度之薪資所得金額，此參諸財政部68年5月24日台財稅
      第33363號函釋「勞工薪資所得每月扣繳稅款之計算，係
      以每月在職務上或工作上取得之各種收入為所得額，亦即
      扣繳憑單中應填載之（薪資所得）給付總額。其由雇主自
      上項薪資所得中扣付之工會會費、職工福利金、交通費及
      保險費等，於計算扣繳稅款時，不得自薪資所得中減除。
      」規定意旨益證，是以本件原告依任職公司開立之扣繳憑
      單申報，且以給付總額悉數列報，難謂有過失之情。
    另觀諸稅務違章案件減免處罰標準第3條第2項規定：「綜
      合所得稅納稅義務人依所得稅法第110條規定應處罰鍰案
      件，有下列情事之一者，免予處罰：一、納稅義務人透過
      網際網路辦理結算申報，其經調查核定短漏報之課稅所得
      ，符合下列情形：（二）屬納稅義務人依規定向財政部財
      稅資料中心或稽徵機關查詢，而該機關未能提供之所得資
      料。」及其修正理由第4點：「納稅義務人利用網際網路
      辦理綜合所得稅結算申報，於近年來賡續推動下，納稅義
      務人普遍已有期待渠等依規定向稽徵機關查詢而取得之扣
      免繳憑單、股利憑單等所得資料應屬完整，並據以透過網
      際網路辦理結算申報。倘係因扣繳義務人、營利事業或信
      託行為之受託人未於規定期限內申報或未據實填報等由，
      造成稽徵機關提供之所得資料不完整，從而納稅義務人憑
      以透過網際網路辦理結算申報有短漏報課稅所得情事，似
      不宜歸責於納稅義務人。」足證納稅義務人因扣繳義務人
      未於規定期限內申報或未據實填報扣繳所得者，而納稅義
      務人就扣繳通報之所得業已悉數申報，仍有短漏報課稅所
      得者，難謂納稅義務人有應注意、能注意而不注意之過失
      ，得免依所得稅法第110條規定處罰。經查本件原告依任
      職公司開立之扣繳憑單申報薪資所得，且業以給付總額悉
      數列報，至公務車輛租賃契約由原告與任職公司及租賃公
      司簽訂，係因契約中涉及保管人之權利義務，故原告亦須
      為立約人，於合約上簽名用印，況且租賃標的為公務車輛
      ，為任職公司為協助原告等業務員利於業務推展，依財政
      部規定系爭租金支出應屬任職公司之營業費用，要非原告
      之薪資所得，揆諸前揭說明，難謂有過失之情，應免予處
      罰。訴願決定書所稱「訴願人亦列名系爭車輛租賃合約之
      使用人，並於合約上簽名用印，可見訴願人對前開違章漏
      稅情節知之甚詳，惟仍漏報系爭薪資所得」應有誤解。
    (2)另按行政罰法第24條規定「一行為不二罰」原則，有關系
      爭車輛租金，扣繳義務人（原告任職公司之負責人）業經
      台北市國稅局依法科處罰鍰，自不應再對納稅義務人（原
      告）予以處罰，此亦符前揭免罰規定意旨：
    按「一行為違反數個行政法上義務規定而應處罰鍰者，依
      法定罰鍰額最高之規定裁處。但裁處之額度，不得低於各
      該規定之罰鍰最低額（第1項）。前項違反行法上義務行
      為，除應處罰鍰外，另有沒入或其他種類行政罰之處罰者
      ，得依該規定併為裁處。但其處罰種類相同，如從一重處
      罰已足以達成行政目的者，不得重複裁處（第2項）。一
      行為違反社會秩序維護法及其他行政法上義務規定而應受
      處罰，如已裁處拘留者，不再受罰鍰之處罰（第3項）。
      」為行政罰法第24條所規定之一行為不二罰原則，且其應
      具憲法位階。（參諸司法院釋字第604號解釋協同意見書
      ：「『一行為不二罰原則』又稱『禁止雙重處罰原則』，
      顧名思義，指就人民同一違法行為，禁止國家為多次之處
      罰，其不僅禁止於一行為已受到處罰後，對同一行為再行
      追訴、處罰，也禁止對同一行為同時作多次的處罰。我國
      憲法固然沒有『一行為不二罰原則』的明文，但是從法治
      國家所要求的法安定原則、信賴保護原則以及比例原則均
      可以得出同一行為不能重複處罰的要求。因而，『一行為
      不二罰原則』是一具有憲法位階的原理原則。」）
    另就系爭車輛租金，如歸屬為薪資所得，則按所得稅法第
      114條規定：「扣繳義務人有左列情事之一者，分別依各
      該款規定處罰：一、扣繳義務人未依第88條規定扣繳稅款
      者，除限期責令補繳應扣未扣或短扣之稅款及補報扣繳憑
      單外，並按應扣未扣或短扣之稅額處1倍以下之罰鍰；其
      未於限期內補繳應扣未扣或短扣之稅款，或不按實補報扣
      繳憑單者，應按應扣未扣或短扣之稅額處3倍以下之罰鍰
      。二、扣繳義務人已依本法扣繳稅款，而未依第92條規定
      之期限按實填報或填發扣繳憑單者，除限期責令補報或填
      發外，應按扣繳稅額處20%之罰鍰。但最高不得超過2萬元
      ，最低不得少於1千5百元；逾期自動申報或填發者，減半
      處罰。經稽徵機關限期責令補報或填發扣繳憑單，扣繳義
      務人未依限按實補報或填發者，應按扣繳稅額處3倍以下
      之罰鍰。但最高不得超過4萬5千元，最低不得少於3千元
      。三、扣繳義務人逾第92條規定期限繳納所扣稅款者，每
      逾2日加徵1%滯納金。」對扣繳義務人予以處罰，則納稅
      義務人已依扣繳憑單申報，自不宜再對納稅義務人予以處
      罰，以符前揭一行為不二罰原則暨前揭免罰規定。
    經查本件扣繳義務人（即永達公司負責人）業依台北市國
      稅局97年6月13日財北國稅中南綜所一字第0970213435號
      函規定，補繳稅款並補報扣繳憑單，且經台北市國稅局依
      法就應補繳稅款處1倍罰鍰在案，而原告（即納稅義務人
      ）依任職公司掣發之扣繳憑單悉數申報所得，而致短漏報
      課稅所得，難謂非屬同一行為，是依前揭一行為不二罰原
      則，自不應再予處罰，此參諸稅捐稽徵法第44條規定：「
      營利事業依法規定應給與他人憑證而未給與，應自他人取
      得憑證而未取得，或應保存憑證而未保存者，應就其未給
      與憑證、未取得憑證或未保存憑證，經查明認定之總額，
      處5%罰鍰。但營利事業取得非實際交易對象所開立之憑證
      ，如經查明確有進貨事實及該項憑證確由實際銷貨之營利
      事業所交付，且實際銷貨之營利事業已依法處罰者，免以
      處罰。」益足為本件撤銷之參採。
    (3)退萬言步，縱如被告機關核定有短報薪資所得之情，須依
      前揭所得稅法第110條第1項規定處罰時，漏稅額應參照依
      該法條第2項核定之「補徵應納稅額」計算，准予扣除系
      爭所得之扣繳稅額：
    縱如被告機關按臺北市調處見解核定有短報薪資所得之情
      ，須依前揭所得稅法第110條第1項規定處罰時，有關「漏
      稅額」之計算，揆諸同法條第2項規定：「納稅義務人未
      依本法規定自行辦理結算申報，而經稽徵機關調查，發現
      有依本法規定課稅之所得稅者，除依法核定補徵應納稅額
      外，應照補徵稅額，處3倍以下之罰鍰。」已依所得稅法
      第110條第1項規定辦理結算申報者，其「漏稅額」應不高
      於該法條第2項未依規定辦理結算申報所核定之「補徵應
      納稅額」，始符憲法之比例原則。另查第2項核定之「補
      徵應納稅額」，係依所得稅法第71條第1項前段規定：「
      納稅義務人應於每年5月1日起至5月31日止，填具結算申
      報書，向該管稽徵機關，申報其上1年度內構成綜合所得
      總額或營利事業收入總額之項目及數額，以及有關減免、
      扣除之事實，並應依其全年應納稅額減除暫繳稅額、尚未
      抵繳之扣繳稅額及可扣抵稅額，計算其應納之結算稅額，
      於申報前自行繳納。」計算，得減除尚未抵繳之扣繳稅額
      ，是依前揭論理原則，本件係已依法辦理結算申報，其漏
      稅額應參照第2項之計算，准予減除應扣繳稅額，惟財政
      部賦稅署96年12月18日台稅一發字第09604554530號函令
      規定：「如納稅義務人短漏報之所得於調查基準日前，業
      經扣繳義務人辦理扣繳者，於計算漏稅額時，自得減除系
      爭短漏報所得已繳納之扣繳稅款；否則即不得減除。」將
      致已申報者計算之「漏稅額」大於未申報者計算之「補徵
      應納稅額」，有違法律之比例原則，依憲法第172條命令
      不能牴觸憲法或法律原則之法令位階規定，應不予援用，
      原處分顯失附麗，應予撤銷。
    末按「行政行為，非有正當理由，不得為差別待遇。」乃
      行政程序法第6條所明定行政法之平等原則，此平等原則
      係自憲法第7條規定而來，即禁止差別待遇原則，換言之
      ，行政權之行使，不論在實體上或程序上，相同事件應為
      相同處理，非有合理之正當理由，不得為差別待遇；是對
      於案情相同之案件，應為相同之行政處分，方符行政程序
      法之要求，有最高行政法院93年判字第1611號判例：「事
      物的本質相同者，應作相同的處理，但事物的本質不同時
      ，則應作不同的處理，方符合平等原則」益證。經查與本
      件相同案情（刻正台北高等行政法院98年度訴字第01567
      號審理中），原處分機關於計算漏稅額時，業依規定扣除
      系爭所得之扣繳稅額並核定在案，迭經復查決定及訴願決
      定亦是認，惟訴願決定書另以「該公司雖已補繳稅款並補
      報扣繳憑單，惟係於調查基準日（96年4月10日財北國稅
      審三字第0960217676號函請公司提示相關資料）之後」為
      由，核認原告計算漏稅額時，不得減除該已依法繳納之扣
      繳稅額，顯與前揭行政程序法第6條之平等原則及憲法賦
      予平等權有悖等情。並聲明求為判決撤銷訴願決定及原處
      分。
三、被告則以︰
（一）本稅部分：
    (1)按「涉及租稅事項之法律，其解釋應本於租稅法律主義之
      精神，依各該法律之立法目的，衡酌經濟上之意義及實質
      課稅之公平原則為之。」為司法院釋字第420號解釋在案
      。次按「租稅法所重視者，應為足以表徵納稅能力之實質
      的經濟事實，而非其外觀之法律行為或形式上之登記事項
      ，對實質上相同經濟活動所產生之相同經濟利益，應課以
      相同之租稅，始符合租稅法律主義所要求之公平及實質課
      稅原則，實質課稅原則為租稅法律主義之內涵及當然歸趨
      。故有關課徵租稅構成要件事實之判斷及認定，自亦應以
      其實質上經濟事實關係及所產生之實質經濟利益為準，而
      非以形式外觀為準，否則勢將造成鼓勵投機或規避稅法之
      適用，無以實現租稅公平之基本理念及要求。」最高行政
      法院82年度判字第2410號判決可資參照。
    (2)查本件原告94及95年度任職於永達公司，該公司94年6月
      21日與和車股份有限公司（以下簡稱和車公司）簽訂「公
      務車輛租賃附屬契約」（租賃期間自94年7月5日起至96年
      7月5日止，車輛廠牌型式：TOYOTA CAMRY 3.0G BI，牌照
      號碼：7597-AA），約定車輛保證金350,000元，每月租金
      39,300元，並由原告擔任車輛保管人，實際使用及保管系
      爭車輛。先由原告將車輛保證金350,000元匯入永達公司
      帳戶，每月租金39,300元則由原告薪資扣取，有原告親自
      簽名之員工還款同意書可稽。該員工還款同意書第1點：
      「茲同意永達保險經紀人股份有限公司於本人每月應領薪
      資款項中扣抵」，足證原告對於上開車輛每月租金實為薪
      資之一部分，尚難諉為不知。
    (3)次查永達公司承租上開車輛後，實際由原告保管使用，公
      司不問其用途，且租賃期限屆滿後並由原告買回，有和車
      公司開立予原告350,000元之統一發票一紙可稽，且由永
      達公司車輛使用辦法（以下簡稱車輛使用辦法）第2條及
      第6條：「凡處經理級以上人員或達MDRT資格者均得申請
      保管公務租賃車輛乙部。」及「公務租賃車輛之保管申請
      須由處主管級以上人員親簽同意辦理。」可知保管公務租
      賃車輛並非公司全體保險業務員均得享有之權利，足證上
      開車輛之所有權人實為原告，原告主張該車輛係因業務需
      要而租賃使用，核無足採。
    (4)綜上，原告以形式上租賃行為將車輛所有權實際移轉於己
      ，與員工單純以公司名義租賃車輛從事業務之行為仍屬有
      別，尚難就此認為原告給付車商之租金得依營利事業所得
      稅查核準則第74條第3款第2目之5之規定列報為交通費；
      又上開車輛租賃使用狀況，原告得自由支配之，是否與公
      司業務有其關聯，不無疑問，難認車輛租金係因業務需要
      所代支之相關營業費用。
    (5)至主張本件應依臺北地檢署不起訴處分書為據乙節，查同
      一事實於刑事犯罪之判斷與稅捐課徵之認定，其構成要件
      與規範目的尚有不同，不得遽以相提並論；又行政機關認
      定事實及法律效果本不受刑事法院之拘束，是原告之主張
      顯有誤解，併予陳明。
（二）罰鍰部分：
    (1)「納稅義務人應於每年5月1日起至5月31日止，填具結算
      申報書，向該管稽徵機關，申報其上一年度內構成綜合所
      得總額‧‧‧之項目及數額，以及有關減免、扣除之事實
      ，並應依其全年應納稅額減除‧‧‧尚未抵繳之扣繳稅額
      及可扣抵稅額，計算其應納之結算稅額，於申報前自行繳
      納。」及「納稅義務人已依本法規定辦理結算申報，但對
      依本法規定應申報課稅之所得額有漏報或短報情事者，處
      以所漏稅額兩倍以下之罰鍰。」為所得稅法第71條第1項
      前段及第110條第1項所規定。
    (2)「五、‧‧‧如納稅義務人短漏報之所得於調查基準日前
      ，業經扣繳義務人辦理扣繳者，於計算漏稅額時，自得減
      除系爭短漏報所得已繳納之扣繳稅款；否則即不得減除。
      」為財政部賦稅署96年12月18日台稅一發字第0960455453
      0號函所釋示。
    (3)查扣繳義務人與納稅義務人為稅法上不同之主體，其義務
      性質亦有不同，對其處罰之目的及手段亦有不同考量，尚
      無違背一事不二罰之原則，合先陳明。次查本件原告對於
      公務車輛之租金係由其薪資扣取乙節並非不知，惟其仍以
      租金扣取後之薪資淨額申報綜合所得稅薪資所得，主觀上
      即有故意，被告依前揭規定分別按所漏稅額58,701元及97
      ,990元處0.2倍罰鍰11,740元及19,598元，並無違誤。
    (4)至原告主張永達公司已依法繳納之扣繳稅額27,510元及47
      ,160元於計算漏稅額時應予減除乙節，經查臺北市國稅局
      中南稽徵所於97年6月13日以財北國稅中南所綜一字第097
      213435號函通知永達公司補繳應扣未扣稅款並補報扣繳憑
      單，該公司雖已補繳稅款並補報扣繳憑單，惟永達公司補
      辦扣繳稅款係於調查基準日（96年4月10日財北國稅審三
      字第0960217676號函請公司提示相關資料）之後，於計算
      漏稅額時，依前揭財政部賦稅署96年函釋意旨，不得減除
      短報所得已繳納之扣繳稅款等語，資為抗辯。並聲明求為
      判決駁回原告之訴。
四、本件事實概要欄所載之事實，為兩造所不爭執，並有原告94
    、95年度綜合所得稅結算申報書（第15、28頁）、被告核定
    通知書（第17、30頁）、裁處書（第12、25頁）、復查決定
    書（第117頁）及財政部訴願決定書（第169頁）附原處分卷
    可稽，應堪認定。本件兩造之爭點為：原告94、95年度綜合
    所得稅結算申報，是否有漏報取自永達公司薪資所得？被告
    所為之補稅處分是否合法？茲分述如下：
（一）按「個人之綜合所得總額，以其全年下列各類所得合併計
      算之：．．．第3類：薪資所得：凡公、教、軍、警、公
      私事業職工薪資及提供勞務者之所得：1、薪資所得之計
      算，以在職務上或工作上取得之各種薪資收入為所得額。
      2、前項薪資包括：薪金、俸給、工資、津貼、歲費、獎
      金、紅利及各種補助費。但為雇主之目的，執行職務而支
      領之差旅費、日支費及加班費不超過規定標準者，及依第
      4條規定免稅之項目，不在此限。」「納稅義務人應於每
      年5月1日起至5月31日止，填具結算申報書，向該管稽徵
      機關，申報其上1年度內構成綜合所得總額或營利事業收
      入總額之項目及數額，以及有關減免、扣除之事實，並應
      依其全年應納稅額減除暫繳稅額、尚未抵繳之扣繳稅額及
      可扣抵稅額，計算其應納之結算稅額，於申報前自行繳納
      。」及「納稅義務人已依本法規定辦理結算申報，但對依
      本法規定應申報課稅之所得額有漏報或短報情事者，處以
      所漏稅額2倍以下之罰鍰。」分別為行為時所得稅法第14
      條第1項第3類第1款及第2款、第71條第1項及第110條第1
      項所明定。次按「綜合所得稅納稅義務人依所得稅法第11
      0條規定應處罰鍰案件，有下列情事之一者，免予處罰：1
      、納稅義務人透過網際網路辦理結算申報，其經調查核定
      短漏報之課稅所得，符合下列情形：（1）屬扣繳義務人
      、營利事業或信託行為之受託人依法應彙報稽徵機關之各
      類所得扣繳暨免扣繳憑單．．．之所得資料。（2）屬納
      稅義務人依規定向財政部財稅資料中心或稽徵機關查詢，
      而該機關未能提供之所得資料。．．．前項第1款規定自
      95年度綜合所得稅結算申報案件適用之。」及「納稅義務
      人、扣繳義務人、代徵人、代繳人有下列情事之一者，不
      適用本標準減輕或免予處罰：．．．2、故意違反稅法規
      定者。」復為稅務違章案件減免處罰標準第3條第2項第1
      款、第3項及第24條第2款所規定。依上開所得稅法第14條
      第1項第3類第1款及第2款規定可知，薪資係指營利事業支
      付員工之薪金、俸給、工資、津貼、歲費、獎金、紅利及
      各種補助費等，營利事業所支付之薪資應具備下列之條件
      ，方得認列：1.經預先決定或約定：一般職工係指經聘僱
      雙方事先約定，而執行業務之股東、董事、監察人則須經
      組織章程規定或股東大會或社員大會預先決議；2.不論盈
      虧均須支付：營利事業之薪資須不論盈虧，均應支付，方
      得核實認列，旨在防止營利事業以支付薪資之方式分配其
      盈餘，控制其課稅所得額。3.列支限額：合夥及獨資組織
      之職工薪資，不得超過規定之通常水準；4.原始憑證：如
      員工之收據或簽收之名冊、印領清冊、聘用契約、加班紀
      錄等。
（二）另按「涉及租稅事項之法律，其解釋應本於租稅法律主義
      之精神，依各該法律之立法目的，衡酌經濟上之意義及實
      質課稅之公平原則為之。」司法院釋字第420號解釋甚明
      。又租稅法所重視者，應為足以表徵納稅能力之實質的經
      濟事實，而非其外觀之法律行為或形式上之登記事項，對
      實質上相同經濟活動所產生之相同經濟利益，應課以相同
      之租稅，始符合租稅法律主義所要求之公平及實質課稅原
      則，實質課稅原則為租稅法律主義之內涵及當然歸趨。故
      有關課徵租稅構成要件事實之判斷及認定，自亦應以其實
      質上經濟事實關係及所產生之實質經濟利益為準，而非以
      形式外觀為準，否則勢將造成鼓勵投機或規避稅法之適用
      ，無以實現租稅公平之基本理念及要求（最高行政法院82
      年度判字第2410號判決意旨參照）。
（三）本件原告94、95年度任職於永達公司，該公司於94年6月
      21日與和車公司簽訂「公務車輛租賃附屬契約」（租賃期
      間自94年7月5日起至96年7月5日止），約定由和車公司出
      租汽車1輛（廠牌型式：TOYOTA-CAMRY、排氣量：2,995C.
      C、牌照號碼：7597－AA）予永達公司，每月租金為39,30
      0元，車輛保證金為350,000元，並由原告擔任車輛保管人
      ，實際使用及保管系爭車輛，每月租金，係由永達公司先
      行墊付予和車公司，並從原告薪資中扣取，並以應發放之
      薪資總額扣除車輛租金後之淨額，列報原告之薪資費用，
      94、95年度永達公司以租賃車輛之名義，扣取原告薪資分
      別為275,100元、471,600元，原告亦以扣除車輛租金後之
      薪資淨額列報其薪資所得，有公務車輛租賃附屬契約（第
      66頁）、公務車輛申請書（第68頁）、員工還款同意書（
      第67頁）附原處分卷可稽。被告依實質課稅原則，核認系
      爭車輛租金，實質上係原告之薪資所得，核定原告系爭年
      度取自永達公司薪資所得，據以補徵稅額，尚非無據。
（四）原告雖爭執系爭所得非薪資所得云云，惟依卷附永達公司
      94年3月9日修訂該公司車輛使用辦法附件之「公務車輛租
      賃作業流程」（本院卷第138頁）第3款規定：「匯入保證
      金並填寫『公司帳戶存款報告單』。．．．存入原因××
      ×公務車保證金」。第4款規定：「與租賃車商簽署申請
      書、同意書及公務車輛租賃附屬契約等3份文件。」第5款
      規定：「將第3、4款及保證票據等資料彙整後，送至財務
      部申請。」以觀，足見永達公司僅於原告給付保證金時帳
      列「存入保證金」，系爭車輛保證金實際上係由原告出資
      而非永達公司負擔。又系爭租賃車係由員工自行洽詢車商
      於確認車種、車價及分期付款期數後，將保證金款項（車
      價20%或30%等），匯入公司指定帳戶，車商再檢附相關文
      件，向永達公司申請保證金及每月租金給付，有該公司公
      務車輛使用辦法、公務車輛租賃作業流程及員工還款同意
      書附於原處分卷可稽。且永達公司支付員工車輛費用，係
      列在「營業費用-租金支出」科目項下，既然每期租金支
      出金額係由員工自行洽詢車商於確認車種、車價及分期付
      款期數，在員工簽立還款同意書及公務車輛租賃附屬契約
      書時即已確定，公司如認其車輛租金非員工之薪資，則何
      須將租賃期間每月之租金併同薪資發放，再每月由員工薪
      資項目扣款。系爭車輛既係由原告自行與車商確認車種、
      車價及分期付款期數後，再由原告、出租車輛公司共同簽
      訂租賃契約，車輛保證金係由原告支付，原告在完成扣薪
      同意書後，永達公司按月從原告薪資中扣取租金，並由原
      告實際使用及保管系爭車輛，則系爭租賃合約承租人之違
      約風險顯然已完全由原告所負擔，永達公司雖形式上列名
      租賃契約之承租人，惟並未承擔任何承租人違約風險；抑
      且，系爭車輛實際係由原告支付租金，由原告使用收益，
      自租賃之效力觀察出租人及原告之權利義務內容，原告負
      有租金支付義務、租賃物保管義務及租賃債務擔保義務，
      原告雖於租賃契約列名保管人，實質上為系爭車輛之承租
      人，永達公司僅係租賃契約形式名義之承租人，堪以認定
      。況原告亦未能證明系爭車輛租金專供永達公司經營本業
      及附屬業務使用。則租金支出自不能認係永達公司之營業
      租金費用，被告依實質課稅原則，認屬原告之薪資所得，
      核無不合。又本件被告係依證據實質認定，並無違最高行
      政法院61年判字第70號判例意旨。再者，原告所得亦已按
      月付租金及扣薪時實現，被告認定薪資所得亦無違最高行
      政法院93年度判字第966號判決意旨。此外，原告是項所
      得非擬制收入，與原告所舉財政部關於靠行制度之相關函
      釋即財政部67年3月25日台財稅第31997號、71年12月10日
      台財稅第38935號、74年6月21日台財稅第17954號、76年3
      月2日台財稅第0000000號、79年4月3日台財稅第00000000
      0號、84年7月20日台財稅第000000000號等函釋及最高行
      政法院97年度判字第34號判決事實，非全然相同，尚難比
      附援引。
（五）次查，臺北市調查處以永達公司負責人吳文永違反稅捐稽
      徵法第41條、第43條第1項及商業會計法第71條第5款規定
      移送臺北地檢署，雖經該署檢察官96年度偵字第2347號不
      起訴處分在案，然該不起訴處分書認定永達公司自92至95
      年期間，公司員工使用公務租賃車輛，僅有余葡月、李峰
      寶、陳玉英、陳玉真及田敏薰等5人於租期滿後買回車輛
      ，比例極低。惟查永達公司92至95年間員工依公務車輛使
      用辦法申請汽車租賃368輛中，扣除未到期車輛35輛後，
      計有269輛係由員工本人或關係人（配偶、父母、兄弟、
      姊妹、配偶親戚等）買回，其比例占已到期車輛高達80.7
      8%，有被告參酌臺北市國稅局編製之永達公司92至95年間
      員工租車到期移轉統計表彙整資料附原處分卷（第70-71
      頁）可稽。且該不起訴處分係認定吳文永違反稅捐稽徵法
      事件，尚無幫助逃漏稅捐等犯行而予以不起訴處分，與本
      件系爭事實查證結果應歸課原告薪資所得之認定尚屬有間
      ，為不同構成要件事實，依最高行政法院75年判字第309
      號判例，行政處分本應依查得之事實認定，不受刑事判決
      之拘束，是不受臺北地檢署96年度偵字第2347號不起訴處
      分認定事實拘束，此並無違最高行政法院32年判字第18號
      判例及89年度判字第699號判決要旨。
（六）原告主張臺北市國稅局就台北地檢署函查事項，曾以96年
      6月5日財北國稅審二字第0960201843號函復稱：「．．．
      3、前揭財政部95年函釋（95年6月28日台財稅字第095040
      63430號函）規定，保險公司之保險業務員為所屬公司招
      攬保險業務而發生之必要費用，可由保險公司依查核準則
      有關規定依其費用性質檢據核實列報。所謂『與經營業務
      有關之損費』，依所得稅法第38條及行政法院相關判決規
      定，乃指公司之營業行為，屬本身經營之業務之一或與本
      身業務有直接關聯而言，先予敘明。4、保險經紀公司之
      員工，如為所屬公司招攬業務而以公司名義購置車輛（即
      車輛所有權登記為公司之財產），則其分期給付車商之價
      金，係公司取得該資產代價之部分，自非屬保險經紀公司
      之營業費用。該公司應以該資產之實際成本，按所得稅法
      及查核準則規定之方法以及耐用年數計提折舊。另該員工
      如係以公司名義租賃車輛，其分期給付車商之租金（不含
      保證金），得依查核準則第74條第3款第2目之5規定認屬
      為交通費，依首揭財政部95年函釋規定，應由保險經紀公
      司檢據核實列報，尚不宜約定由保險業務員自行吸收或負
      擔。至員工如以員工自己名義租購車輛，則該扣付款應視
      為員工基於僱傭關係而取得之各種補助費或給與，故保險
      經紀公司應以薪資支出列支，並依法併同員工薪資所得依
      率扣繳稅款。」等語，爭執不應屬保險業務員之薪資所得
      云云。惟查，財政部95年函釋係指因招攬保險業務而發生
      之文具用品費等支出，並無租金支出項目，且函釋內容限
      於招攬保險業務而生之費用而言。另前揭臺北市國稅局96
      年6月5日財北國稅審二字第0960201843號函復以「另該員
      工如係以公司名義租賃車輛，其分期給付車商之租金（不
      含保證金），得依查核準則第74條第3款第2目之5規定認
      屬為交通費，依首揭財政部95年函釋規定，應由保險經紀
      公司檢據核實列報，尚不宜約定由保險業務員自行吸收或
      負擔。」係謂保險公司約定由業務員自行吸收之約定不適
      宜，惟本件既實際由原告自行吸收，自仍應實質認定租金
      之分擔情形，而予定性是否薪資所得。此外，該函又謂「
      ‧‧‧原告如以員工自己名義租購車輛，則該扣付款應視
      為員工基於僱傭關係而取得之各種補助費或給與，故保險
      經紀公司應以薪資支出列支，並依法併同員工薪資所得依
      率扣繳稅款。」亦認如員工自己租、購車輛所扣付款，為
      薪資支出。本件每月之租金既併同薪資發放，再每月由原
      告薪資項目扣款，永達公司僅形式名義人，實質承租人確
      為原告，名實不符，自難逕以前揭95年及96年函釋為有利
      原告之認定。
（七）又「．．．營業人租用汽車載運員工上下班，係屬購買供
      本業或附屬業務使用之勞務，其有關之進項稅額，除依上
      開規定不得扣抵外，應准予扣抵。」固經財政部79年7月4
      日台財稅第790178955號函釋在案，惟上開函釋係以營業
      人因業務需要而租用汽車，供本業或附屬業務使用之勞務
      為要件，本件永達公司僅係名義上之承租人，實際係由原
      告租賃及使用車輛，並非永達公司租賃車輛供原告使用，
      而係原告私人支出供私人使用，即難認係永達公司租賃車
      輛供本業或附屬業務使用，自無上開函釋適用之餘地。
（八）另按稅捐機關在核課期間內，若另發現有應徵之稅捐時，
      依稅捐稽徵法第21條之明文規定，稅捐稽徵機關本得依法
      予以補行課徵，不受原處分之拘束。而稅捐稽徵法第21條
      第2項所謂另發現應徵之稅捐，只須其事實不在行政救濟
      裁量範圍內者均屬之，最高行政法院58年判字第31號判例
      及92年度5月份庭長法官聯席會議決議足資參照。是被告
      於核課期間內，依臺北市調查處及臺北市國稅局通報及查
      得資料之新事實，查獲原告漏報94、95年取自永達公司薪
      資所得275,100元及471,600元，予以補徵，核與稅捐稽徵
      法第21條規定，尚無違誤。
（九）再，綜合所得稅係採自行申報制，有所得即應申報，人民
      有依法律納稅之義務自應注意使之符合稅法之強行規定。
      本件原告於系爭94、95年度既有領受系爭所得，原告即應
      依所得稅法第71條規定辦理申報，茲原告未就其實際所得
      申報，已構成客觀之違章事實，再者，原告列名系爭車輛
      租賃合約之保管人，並於合約上簽名用印，則原告於申報
      系爭年度之綜合所得稅時，自應詳為查證，不能諉為不知
      ，故觀其執為漏報之理由，尚非不可避免。又原告就系爭
      所得之申報，法律已明定其構成要件，原告於申報系爭年
      度綜合所得稅時，對應如何申報，理應參照該法律規定辦
      理；若對法律之適用及解釋產生疑義時，原告亦非不可向
      相關專業機構及人員查詢，於獲得正確及充分之資訊後申
      報；且原告因適用法令錯誤或計算錯誤而有溢繳稅款之情
      形，亦可依稅捐稽徵法第28條規定，自繳納之日起5年內
      提出具體證明，申請退還；原告捨此不為，猶有前揭漏報
      所得額之情形，從納稅義務人應自行及誠實申報義務之角
      度觀察，難謂其主觀上無違反上開所得稅法第110條第1項
      規定之過失責任，是縱原告主張其並無漏稅之故意，亦難
      卸免其未善盡申報應注意義務之違失。從而被告按原告94
      年度所漏稅額58,701元及95年度漏稅額97,990元分別處以
      0.2倍之罰鍰各11,740元、19,598元，經核亦無不合。
（十）原告另主張縱如被告核定有短報系爭薪資所得之情，須依
      所得稅法第110條第1項規定處罰，亦應按財政部73年9月3
      日台財稅字第59051號函釋意旨，計算漏稅額，亦即系爭
      所得已依法繳納之扣繳稅款，應予減除云云。則按「．．
      ．5、綜上，納稅義務人經發現短漏報屬應扣繳之課稅所
      得並應依規定裁罰之案件，其漏稅額計算之基準，應以．
      ．．82年11月3日台財稅第821501458號函規定之調查基準
      日短漏報之所得，及已繳納之稅款為計算漏稅額之基準。
      如納稅義務人短漏報之所得於調查基準日前，業經扣繳義
      務人辦理扣繳者，於計算漏稅額時，自得減除系爭短漏報
      所得已繳納之扣繳稅款；否則即不得減除。」業經財政部
      賦稅署96年12月18日台稅一發字第09604554530號函釋有
      案；該函釋與法律規定意旨尚無違背，被告辦理相關案件
      ，自得援用之。本件原查臺北市國稅局係於97年6月13日
      以財北國稅中南綜所一字第0970213435號函通知訴外人即
      本件稅款扣繳義務人永達公司代表人吳文永補繳應扣未扣
      稅款並補報扣繳憑單，該公司雖已於97年9月30日補繳稅
      款並補報扣繳憑單（見原處分卷第9、22頁），惟係於調
      查基準日（臺北市國稅局96年4月10日財北國稅審三字第0
      960217676號函請公司提示相關資料）之後，揆諸上開函
      釋意旨，計算本件漏稅額時，自不得減除短報所得已繳納
      之扣繳稅款。原告此部分之主張，尚非可採。又原告主張
      本件已處罰扣繳義務人，基於一行為不二罰原則，不應再
      就扣繳稅額計算罰鍰乙節；查扣繳義務人未依規定扣繳稅
      款與原告漏報其上開所得係屬兩事，兩者違章主體不同；
      另未依規定扣繳稅款係依所得稅法第114條規定處罰，而
      原告漏報其系爭所得係依同法第110條規定處罰，兩者處
      罰之法律依據亦不同，原告主張本件處罰違反一行為不二
      罰原則云云，亦非可採。
五、綜上所述，原告起訴論旨，並非可採。被告以原告漏報取自
    永達公司94至95年度薪資所得分別為275,100元、471,600元
    ，除併計漏報利息所得後，分別補徵原告各該年度稅額外，
    並按94年度及95年度所漏稅額58,701元及97,990元，處以0.
    2倍之罰鍰各11,740元及19,598元，核無違誤。訴願決定遞
    予維持，亦無不合。原告徒執前詞，訴請撤銷，為無理由，
    應予駁回。又本件事證已臻明確，兩造其餘攻擊防禦方法，
    均核與本件判決結果不生影響，爰不一一論述，附此敘明。
    另本件係適用簡易訴訟程序，爰不經言詞辯論逕為判決。
六、據上論結，本件原告之訴為無理由，依行政訴訟法第233條
    第1項、第236條、第98條第1項前段，判決如主文。
中    華    民    國    99    年     4    月   20     日
             高雄高等行政法院第二庭
 
                               法官    江 幸 垠
以上正本係照原本作成。
如不服本判決，應於送達後20日內，向本院提出上訴狀並表明上
訴理由，如於本判決宣示後送達前提起上訴者，應於判決送達後
20日內補提上訴理由書（須按他造當事人人數附繕本）。
中    華    民    國    99    年     4    月   20     日

                              書記官   黃  玉  幸
附註：
行政訴訟法第235條（第1項、第2項）：
對於適用簡易程序之裁判提起上訴或抗告，須經最高行政法院之
許可。
前項許可，以訴訟事件所涉及之法律見解具有原則性者為限。

司法院資訊處製作；財團法人民間司法改革基金會備份。
